臺灣高等法院臺中分院民事判決　　　八十九年度重上字第二一號
　　　上訴人即被上訴人　丙○○.
　　 原審被告）　　　 乙○.
　　　　　　　　　　　　甲○○.
當事人間請求分割共有物等事件，上訴人對於中華民國八十八年九月二十二日臺灣臺
中地方法院第一審判決（八十六年度重訴字第四四六號），提起上訴，本院判決如左
：
原判決關於分割共有物部分及訴訟費用之裁判除確定部分外廢棄。
右廢棄部分，兩造共有坐落臺中縣太平市○○路段五四地號、地目田、面積○‧一三
三九公頃土地，應按如附圖一所示丙案分割，即編號Ａ部分面積○‧○八七五公頃土
地分歸乙○○、甲○○共同取得，並按應有部分各二分之一比例保持共有；編號Ｂ部
分面積○‧○○二七公頃土地分歸兩造共同取得，並按應有部分各三分之一比例保持
共有；編號Ｃ部分面積○‧○四三七公頃土地分歸丙○○○取得。丙○○○應補償乙
○○、甲○○各新臺幣肆拾參萬壹仟柒佰肆拾捌元。
丙○○○上訴駁回。
第一、二審訴訟費用除確定部分外，由丙○○○負擔百分之三十六，餘由乙○○、甲
○○負擔。
甲、上訴人即被上訴人（原審原告）丙○○○方面：
乙、上訴人即被上訴人（原審被告）乙○○、甲○○方面：
一、本件被告丙○○○起訴主張坐落台中縣太平市○○路段五四地號系爭土地為伊與
　　乙○○、甲○○所共有，應有部分各三分之一，兩造間並無不分割之約定，系爭
　　土地亦無不能分割之情事，惟伊屢次請求乙○○、甲○○協議分割均遭拒絕，爰
　　請求裁判分割系爭土地。而系爭土地上之建物係ㄇ字型，因此如以附圖一丙案或
　　原判決附圖丙案方式辦理分割，對乙○○、甲○○所占用之建物拆除面積較小，
　　且得與系爭土地相毗鄰之同段五三之一地號土地合併使用（該土地為乙○○、甲
　　○○與訴外人李宗珍共有，應有部分各三分之一），最具經濟效益，因此應以丙
　　案之分割方法為佳。又乙○○、甲○○於系爭土地上建屋使用，逾越其二人應有
　　部分即三分之二之權利範圍，享有不當之利益，致伊受有不能使用其應有部分三
　　分之一之損害，再依不當得利之規定訴請乙○○、甲○○二人返還相當租金之損
　　害，爰請求自八十一年八月二十九日起至八十六年八月二十八日計五年之損害（
　　丙○○○於原審原請求二百五十三萬四千九百十一元，後減縮為二百五十萬八千
　　二零六元，原判決駁回丙○○○此部分請求，丙○○○僅就其中之五十一萬八千
　　四百元部分聲明不服）。
二、乙○○、甲○○則以系爭土地內有私設巷道，該私設巷道所占之土地，理應由兩
　　造維持共有，始符合公平原則，且如附圖二所示Ａ部分廠房，於靠南側怡林街之
　　部分有協合紙器廠之電力設備裝置其內，另有辦公室設備，Ｃ部分廠房於靠南側
　　怡林街之部分亦有辦公室設備，該部分土地若分歸丙○○○，將使右揭設備被拆
　　除殆盡，並使伊等之協合紙器廠於短時間內無法營運，受有重大損失，而伊等願
　　承擔拆除較多建物之不利益，將系爭土地北側靠私設巷道之廠房所占土地分歸丙
　　○○○，是系爭土地之分割方法應以附圖一乙案所示為宜。又伊等所使用之系爭
　　土地限於附圖二所示Ａ部分廠房，面積並未逾越伊等應有部分，至其他土地係李
　　宗珍所經營之宗霖公司於八十六年以前所使用，而伊等所使用之附圖二所示Ａ部
　　分廠房係基於與原地主李坤炎之使用借貸關係，李坤炎死亡後應由丙○○○繼承
　　，伊等並非無權占用系爭土地，丙○○○自不得請求伊等賠償相當於租金之損害
　　等語，資為抗辯。
三、丙○○○主張系爭土地為兩造所共有，應有部分各三分之一，就系爭土地兩造間
　　並無不分割之約定，系爭土地亦無不能分割之情事，兩造復未能達成協議分割之
　　情事，業據提出系爭土地之土地登記簿謄本為證，且為乙○○、甲○○所不爭執
　　，此部分事實自堪認定。查系爭土地之地目雖為田，但已經都市計劃編為住宅區
　　，此有卷附之台中縣太平市公所簡便行文表可稽（附原審卷第十九頁），是系爭
　　土地為原物分割並無受到任何限制，從而丙○○○民法第八百二十三條第一項、
　　第八百二十四條第二項之規定訴請分割系爭土地，核無不合。
四、系爭土地除西南邊有缺角外，地形尚稱方正，此觀系爭土地之地籍圖自明（附原
　　審卷第十頁）。該土地南側面臨寬約八至十公尺之太平市○○街，西側面臨寬約
　　八至十公尺之太平市○○路三十五巷，北側有約一．五公尺寬之私設巷道，東側
　　臨同段五三之一、五四之四地號土地，系爭土地除北側有如附圖一所示Ｂ部分○
　　．○○二七公頃面積之土地為巷道所占用，及南側臨太平市○○街有如附圖二所
　　示Ｄ部分面積○．○一一一公頃之空地外，其餘土地均為廠房所占用，其中如附
　　圖二所示Ａ部分廠房為乙○○、甲○○所經營協合紙器廠股份有限公司之工廠，
　　為磚牆蓋鐵架石棉瓦構造，Ｂ、Ｃ部分廠房原為李宗珍所經營之宗霖公司占用，
　　現出租予山來友金工業有限公司及昊陞企業有限公司從事五金加工之用，係鋼架
　　結構鐵板工廠，Ｄ部分空地則供工廠車輛進出使用等情，業經原審法院及本院多
　　次至現場勘驗並囑託台中縣太平地政事務所測量屬實，製有勘驗筆錄及複丈成果
　　圖在卷可稽（附原審卷第四十八至五十頁、八十七頁、一八五至一八八頁、二二
　　一頁、二二五頁，本院卷(一)第四十五、四十六、五十三頁），並有現場照片為證
　　（附原審卷第九十五、第二三三、二三四頁），此部分事實亦堪認定。
五、系爭土地之分割方法，因系爭土地北側有面積○．○○二七公頃為私設巷道所占
　　用，該部分土地應供公眾通行之用，共有人不能排除他人之使用，則該部分土地
　　仍應由兩造繼續維持共有始合理，不應分歸任何共有人單獨取得。原審所採之原
　　判決附圖所示丙案，將為私設巷道所占用之土地分歸乙○○、甲○○取得，顯失
　　公平，該分割方案自為本院所不採，因此附圖一所示Ｂ部分之土地應分歸兩造依
　　原應有部分之比例繼續維持共有。至其餘土地兩造所採之分割方案，分割線均為
　　東西向與南側之地籍線平均，因丙○○○之應有部分為三分之一，乙○○、甲○
　　○分得之土地願意維持共有，渠等應有部分合計為三分之二，雙方皆要求分得南
　　側面臨怡林街之土地，乙○○、甲○○所採之附圖一所示乙案，渠等分得南側三
　　分之二土地，其餘北側三分之一土地分歸丙○○○取得，丙○○○所採之附圖一
　　所示丙案，伊分得南側三分之一之土地，其餘北側三分之二土地歸乙○○、甲○
　　○取得，是兩造就分割方法之爭執即在系爭土地南側臨怡林街之土地應歸何人取
　　得。由於系爭土地西側及南側均面臨約八至十公尺之道路，則分得南側之土地可
　　以面臨怡林街及新興路三十五巷兩邊道路，其價值自較僅面臨新興路三十五巷及
　　私設巷道之北側土地為高，此正係雙方均要求分得南側土地之原因所在。本院就
　　雙方應由何人分得南側土地，認1.系爭土地除附圖一所示Ｂ部分土地外，空地僅
　　南側臨怡林街之部分有面積○．○一一一公頃，其餘土地皆為乙○○、甲○○、
　　李宗珍之廠房所占用，則分得南側之土地即可取得如附圖二所示Ｄ部分空地，而
　　分得北側之土地即全為乙○○、甲○○、李宗珍之廠房所占用，苟丙○○○分得
　　南側土地，所需拆除廠房之面積為○．三二六公頃（0.0437-0.0111=0.0326），
　　若分得北側土地，所需拆除廠房之面積為○．○四三七公頃，因此分割方案，附
　　圖一所示乙案自較丙案會多拆除廠房。乙○○、甲○○雖表明願承擔多拆除廠房
　　之不利益，請求依附圖一所示乙案分割，惟系爭土地長期為乙○○、甲○○、李
　　宗珍兄弟使用，如附圖二所示Ａ部分廠房於系爭土地分割後，有三分之一之土地
　　應分歸丙○○○取得，廠房雖會被拆除三分之一，但仍有三分之二之廠房及土地
　　可供乙○○、甲○○使用，反觀丙○○○未曾使用系爭土地，理應將能即時利用
　　之空地分歸丙○○○始合理，若再令丙○○○分得北側為乙○○、甲○○、李宗
　　珍廠房所占用之土地，丙○○○須先令乙○○、甲○○、李宗珍拆除地上建物始
　　能利用所分得之土地，實不符公平之原則。2.系爭土地之東側與同段五三之一地
　　號土地相鄰，該土地為乙○○、甲○○、李宗珍所共有，應有部分各三分之一，
　　此有該土地之土地登記簿謄本及地籍圖在卷可稽（謄本附原審卷第五十九頁至六
　　十四頁）並為兩造所不爭執，而依該土地之地籍圖所示，該土地係與系爭土地之
　　北側土地相鄰，不論採附圖一所示乙案或丙案，乙○○、甲○○所分得之土地俱
　　可與同段五三之一地號土地合併使用，惟系爭土地之東南側尚與同段五四之四地
　　號土地相鄰，因此乙○○、甲○○若分得北側之土地，該土地均與同段五三之一
　　地號土地相鄰，反觀渠等苟分得南側之土地，該土地除與同段五三之一地號土地
　　相鄰外，亦與同段五四之四地號土地相鄰，是就乙○○、甲○○所分得之土地能
　　與同段五三之一地號合併使用而言，乙○○、甲○○分得北側之土地所得合併使
　　用之土地自較渠等分得南側之土地為方正，易於整體規劃。3.系爭土地西側面臨
　　寬約八至十公尺之新興路三十五巷，乙○○、甲○○之附圖二所示Ａ部分廠房，
　　門牌號碼亦改編為新興路三十五巷四十七號，此有台中縣政府八十七年六月二十
　　二日八七府建工字第一三三九○二號函在卷足稽（附原審卷第一三六頁），是乙
　　○○、甲○○分得北側之土地，仍可利用新興路三十五巷出入，果乙○○、甲○
　　○認為其工廠需有空地供其出貨車輛使用，而新興路三十五巷不足使用，乙○○
　　、甲○○仍可拆除北側面臨私設巷道之部分廠房，再加上一．五公尺寬之私設巷
　　道，渠等工廠之貨車出入即為方便，實無與丙○○○爭取如附圖二所示之Ｄ部分
　　空地之必要。4.乙○○、甲○○辯稱如附圖一所示丙案方法分割，則該方案Ｃ部
　　分土地內有渠等所經營協合紙器廠之電力設備裝置其內，且協合紙器廠之辦公室
　　設備及出來友金工業有限公司之辦公室設備均係位於丙案Ｃ部分土地內，是若採
　　取丙案分割方法，乙○○、甲○○所有位於該Ｃ部分土地內之右揭設備勢將拆除
　　殆盡，此舉將致乙○○、甲○○受有重大損失，更面臨乙○○、甲○○所賴以生
　　計之紙器工廠於短時間內無法營運等語。惟經本院函查臺灣電力股份有限公司臺
　　中營業處如協合紙器廠電錶所在之建物遭拆除，而需移置該電錶至他處，所需檢
　　附之證明文件及辦理手續為何？經該處函復載明：「協合紙廠裝置電錶之建物，
　　倘部分遭受拆除時，可辦理電錶移裝，將電錶遷移至原供電廠範圍內未被拆除之
　　剩餘房屋部分繼續用電。若建物全部拆除重建時，則需檢附建物使用執照並委託
　　合格電器承裝業向本處市區服務中心辦理新設用電手續。」等語，此有該處九十
　　年八月十六日中區業新發字第九○○八－四九八七號函在卷可稽（附本院卷(一)第
　　一一八頁），顯然協合紙器廠電力設備之拆遷祗需向台灣電力股份有限公司聲請
　　即可，並無任何困難之處，另辦公室之設備遷移至北側不須拆除之廠房內，不致
　　拆除殆盡，乙○○、甲○○所辯採附圖一所示丙案分割，將會使渠等受有重大損
　　失，紙器工廠短時間內無法營運，自屬無據。至山來友金工業有限公司之辦公室
　　設備，因其非系爭土地之所有人，亦非向兩造租用土地及廠房（係向李宗珍租用
　　），該公司之辦公室拆遷問題，即不在本院考慮之範圍。5.綜上所述，系爭土地
　　之分割，為求兩造所分得土地能充分利用，發揮整體經濟，及兼顧兩造之利益，
　　符合公平原則，本院認系爭土地之南側土地應分歸丙○○○取得，即以附圖一所
　　示丙案分割方法最為適當。
六、關於共有物之分割，如依原物之數量按其應有部分之比例分配，價值顯不相當者
　　，依其價值按其應有部分比例分配，仍不失為以原物分配於各共有人，否則不顧
　　慮經濟上之價值，一概按其應有部分核算之原物數量分配者，將顯失公平，惟依
　　其價值按應有部分比例分配原物，如有害經濟上之利用價值者，應認有民法第八
　　百二十四條第三項之共有人中有不能按其應有部分受分配之情形，得以金錢補償
　　之（參照最高法院六十三年台上字第二六八○號判例、六十三年度第六次民事庭
　　會議決議五）。查系爭土地按附圖一所示丙案方法為分割，由丙○○○取得編號
　　Ｃ部分土地，該部分土地同時臨新興路三十五巷及怡林街，而乙○○、甲○○取
　　得編號Ａ部分土地，該部分土地係臨新興路三十五巷及私設巷道，是丙○○○所
　　分得土地之價值自較乙○○、甲○○為高，理應以金錢補償乙○○、甲○○。經
　　本院函請華聲企業發展鑑定顧問有限公司依里鄰環境、交通情況、公共設施、鄰
　　近使用現況、經濟分析等情，並參酌鄰地之售價，鑑定結果認為系爭土地臨新興
　　路三十五巷每坪為七萬六千元（每平方公尺為二萬二千九百九十元），怡林街每
　　坪為七萬五千元（每平方公尺為二萬二千六百八十七點五元），北側私設巷道每
　　坪為五萬五千元（每平方公尺一萬六千六百三十七點五元），裡地為每坪四萬五
　　千元（每平方公尺為一萬三千六百十二點五元），則丙○○○所分得土地之價值
　　係一千零十萬七千七百九十六元，乙○○、甲○○所分得土地之價值各為八百八
　　十一萬二千五百五十一點五元，兩造對該公司之鑑定結果皆無異議，該鑑定結果
　　自為可採。是以系爭土地價值二千七百七十三萬二千八百九十九元（00000000+0
　　000000.5+0000000.5=00000000），換算乙○○、甲○○、丙○○○每人依其應
　　有部分所能取得土地之價值為九百二十四萬四千二百九十九點七元（00000000÷
　　3=0000000.7） ，因此丙○○○應各補償乙○○、甲○○四十三萬一千七百四十
　　八元（0000000.7-0000000.5=431748，元以下四捨五入） 。
七、丙○○○再主張乙○○、甲○○對系爭土地並無任何權源，卻超過其應有部分使
　　用、收益系爭土地，應依不當得利之規定，返還渠等所受之利益五十一萬八千四
　　百元云云。按民法第八百十八條所定各共有人按其應有部分，對於共有物之全部
　　有使用收益之權。係指各共有人得就共有物全部，於無害他共有人之權利限度內
　　，可按其應有部分行使用益權而言。故共有人如逾越其應有部分之範圍使用收益
　　時，即係超越其權利範圍而為使用收益，其所受超過利益，要難謂非不當得利（
　　參照最高法院五十五年台上字第一九四九號判例）。就丙○○○此部分之請求是
　　否有理由，經本院查：
　(一)租金之計算，依土地法第一百零五條準用同法第九十七條之規定，應以土地申報
　　總價年息百分之十為限，依最高法院六十八年台上字第三○七一號判例意旨，基
　　地租金之數額，除以基地申報地價為基礎外，尚須斟酌基地之位置，工商業繁榮
　　之程度，承租人利用基地之經濟價值及所受利益等項，並與鄰地租金相比較，以
　　為決定，並非必達申報總地價年息百分之十最高額。是丙○○○請求不能依其應
　　有部分使用系爭土地所受相當於租金之損害，應以系爭土地丙○○○之應有部分
　　三分之一依申報總地價年息百分之十為最高額。丙○○○請求自八十一年八月二
　　十九日起至八十六年八月二十八日計五年之損害，而系爭土地之申報地價，八十
　　年為每平方公尺一千五百十點四元，嗣每三年調整一次，八十三年為每平方公尺
　　一千九百二十元，八十六年為每平方公尺二千元，此有台中縣太平地政事務所九
　　十年十月十一日（九十）平地價字第○八五八七號及八十七年四月九日（八七）
　　平地三字第○二○七○號函在卷可稽（附本院卷(一)第一六八貢、原審卷第一一○
　　頁），因此系爭土地丙○○○之應有部分八十一、八十二年之申報總地價為六十
　　七萬四千一百四十二元（1339×1510.4÷3=674142）其中八十一年係自八月二十
　　九日起算，故為二十三萬零八百七十一元（674142÷365×125=230871） 八十三
　　年為七十六萬五千五百五十一元（1339×1510.4÷2=337071，1339×1920÷3÷2
　　=428480，337071+428480=765551） ，八十四、八十五年為八十五萬六千九百六
　　十元（1339×1920÷3=856960），八十六年計算至八月二十八日，故為五十七萬
　　五千二百二十元（1339×1920÷3÷2=428480，1339×2000÷365×60=146740，4
　　28480+146740=575220） ，則丙○○○五年所受相當於租金之損害最多為三十九
　　萬五千九百七十元（230871+674142+765551+856960+856960+575220=0000000，0
　　000000÷10=395970），丙○○○請求乙○○、甲○○共同給付五十一萬八千四
　　百元，顯已超過上開範圍。
　(二)系爭土地原為丙○○○之父即乙○○、甲○○之祖父李坤炎所有，李坤炎於七十
　　七年六月十一日死亡，系爭土地由丙○○○、李林罔市、李見萬共同繼承，而系
　　爭土地上建物亦為李坤炎生前所建，此為兩造所不爭執之事實，並有土地登記簿
　　謄本為證，另系爭土地上如附圖二所示Ａ部分廠房（門牌號碼原為太平鄉○○路
　　一四○－一巷六號）係以李坤炎之名義於七十六年間申請使用執照，復有台中縣
　　政府所核發之七六字四六六一號使用執照在卷足按（附原審卷第七十九頁），系
　　爭土地之建物原為李坤炎所有，兩造均為繼承人，應公同共有取得該地上建物之
　　所有權。而如附圖二所示Ａ部分廠房現為乙○○、甲○○所經營之紙器加工廠使
　　用，Ｂ、Ｃ部分廠房原為李宗珍經營之宗霖公司所使用，現由李宗珍出租予山來
　　友金工業有限公司及昊陞企業股份有限公司，此據乙○○於原審八十七年十月二
　　十六日勘驗現場時陳稱：「如附圖Ｂ、Ｃ部分，於八十六年間改建為現狀之廠房
　　。於改建前亦為廠房，由訴外人李宗珍經營自鐵工廠。Ｂ、Ｃ部分廠房自八十六
　　年九月間起出租予第三人使用，為製造水電工具之工廠」等語（見原審卷第一八
　　六頁），並提出宗霖公司於七十六年間即已設立之公司登記查詢資料為證（附本
　　院卷(二)第十一頁），而丙○○○於本院亦承認協合紙器廠所占有之其他土地係李
　　宗珍占有之事實無誤，並對宗霖公司於七十六年間即已設立之公司登記查詢資料
　　表示無意見（見本院卷(一)第一七二頁、(二)第七頁），足見乙○○、甲○○僅占有
　　如附圖二所示之Ａ部分廠房，Ｂ、Ｃ部分廠房係為李宗珍所占有。丙○○○主張
　　李宗珍之使用系爭土地係經乙○○、甲○○之同意，惟未舉證以實其說，丙○○
　　○空言主張要無可採，丙○○○就乙○○、甲○○未占用之土地亦請求渠等賠償
　　相當租金之損害，自有未洽。
　(三)乙○○、甲○○所占有之如附圖二所示Ａ部分廠房，既係原地主李坤炎所建，嗣
　　由丙○○○繼承，該廠房占有系爭土地即有正當權源。又附圖二所示之廠房門牌
　　號碼原為振興路一四○－一巷六號，後改編為新興路三十五巷四十七號，係乙○
　　○、甲○○所經營之協合紙器廠股份有限公司之工廠所在地，此有卷附之經濟部
　　工廠登記證，台中縣政府八十七年六月二十二日八七府建工字第一三三九○二號
　　函足稽（附原審卷第八○、一三六頁），另協合紙器廠股份有限公司以附圖二所
　　示Ａ部分廠房申請設廠登記，復有本院向台中縣政府所調得之設廠登記資料在卷
　　可憑（附本院卷(一)第一四五至一六七頁） ，李坤炎將其所建之廠房供乙○○、
　　甲○○所經營之協合紙器廠股份有限公司設廠之用，顯然業已同意乙○○、甲○
　　○使用該廠房，再參諸李坤炎之弟李坤全於原審所述「廠房是李坤炎本人蓋的，
　　他蓋給孫子做工廠，．．．．要給他們做事業」（見原審卷第一七一頁背面），
　　足見李坤炎確有提供如附圖二所示之Ａ部分廠房予乙○○、甲○○設廠使用，渠
　　等間之法律關係應為使用借貸，即由李坤炎將該廠房借給乙○○、甲○○使用，
　　李坤全雖另稱李坤炎並未聲明是要租或借給他們使用，但李坤全既已稱李坤炎蓋
　　工廠給孫子用，要給他們做事業，則所稱並未聲明是要租或借給他們使用，應僅
　　是未表明提供廠房予乙○○、甲○○使用之法律關係，非李坤炎未同意乙○○、
　　甲○○使用該廠房。又李坤炎依土地登記簿謄本及使用執照所載係住振興路一四
　　九號，而附圖二所示之廠房係位於振興路一四○－一巷六號，李坤炎於興建該地
　　上建物時，原係申請作住宅用途，後申請變更用途為廠房使用，此亦有卷附之台
　　中縣政府建設局變更使用執照為證（附原審卷第七十九頁），亦足證李坤炎並未
　　居住在如附圖二所示之Ａ部分廠房，李坤炎係為乙○○、甲○○經營公司使用廠
　　房，乃申請變更使用，因此丙○○○認乙○○、甲○○與李坤炎為同居之親屬，
　　渠等使用系爭土地及地上建物，難謂成立使用借貸關係云云，亦無可採。乙○○
　　、甲○○使用系爭土地有正當之權源，對丙○○○自不負不當得利返還利益之責
　　任，丙○○○此部分之請求應屬無據。
八、綜上所述，丙○○○訴請分割系爭土地，應依附圖一所示之丙案分割，另請求乙
　　○○、甲○○給付其相當租金之損害，不應准許。原審判決應依原判決附圖所示
　　之丙案分割，並駁回丙○○○相當租金損害之請求，乙○○、甲○○就原判決分
　　割系爭土地之部分，丙○○○就原判決駁回其相當租金損害五十一萬八千四百元
　　之部分，各自聲明不服，指摘原判決該部分不當，求予廢棄改判，就乙○○、甲
　　○○上訴部分，原判決之分割方法，將供私設巷道使用之土地分歸乙○○、甲○
　　○，亦未命丙○○○補償，確有不當，應認乙○○、甲○○之上訴為有理由，原
　　判決關於分割共有物之部分應予廢棄，爰由本院改判如主文第二項所示；至就丙
    ○○○上訴部分，原判決駁回其請求，核無違誤，丙○○○之上訴為無理由，應
    予駁回。
九、分割共有物本質並無訟爭性，兩造可互換地位，此部分乙○○、甲○○之上訴雖
　　有理由，仍以按兩造應有部分負擔訴訟費用較為合理，另張李張麗珠上訴部分無
　　理由，應由其負擔該部分訴訟費用，因此訴訟費用之裁判如主文第四項所示。
十、據上論結，本件丙○○○之上訴為無理由，乙○○、甲○○之上訴為有理由，依
    民事訴訟法第四百四十九條第一項、第四百五十條、第七十八條、第八十一條第
    二款、第八十五條第一項前段判決如主文。
中　　　華　　　民　　　國　　九十一　　年　　　一　　　月　　　八　　　日
~B1民事第四庭審判長法　官　黃斐君
~B2　　　　　　　　法　官　張鑫城
~B3　　　　　　　　法　官　陳蘇宗
右為正本係照原本作成。
兩造均得上訴（丙○○○不得單就不當得利部分上訴）。
如對本判決上訴，須於收受判決送達後二十日內向本院提出上訴書狀，其未表明上訴
理由者，應於提出上訴後二十日內向本院提出上訴理由書（須按他造人數附具繕本）
，並繳納送達用雙掛號郵票拾份（每份參拾肆元）。
上訴時應提出委任律師或具有律師資格之人之委任狀；委任有律師資格者，另應附具
律師及格證書及釋明委任人與受任人有民事訴訟法第四百六十六條之一第一項但書或
第二項（詳附註）所定關係之釋明文書影本。
~B 　 　　　　　　書記官　吳麗慧
中　　　華　　　民　　　國　　九十一　　年　　　一　　　月　　 十四　　 日
附註：
民事訴訟法第四百六十六條之一（第一項、第二項）
對於第二審判決上訴，上訴人應委任律師為訴訟代理人。但上訴人或其法定代理人具
有律師資格者，不在此限。
上訴人之配偶、三親等內之血親、二親等內之姻親，或上訴人為法人、中央或地方機
關時，其所屬專任人員具有律師資格並經法院認為適當者，亦得為第三審訴訟代理人
。
                                                                        Ｈ
